【裁判字號】    97,家抗,7
【裁判日期】    970501
【裁判案由】    選任遺產管理人
【裁判全文】
臺灣臺北地方法院民事裁定               97年度家抗字第7號
抗  告  人  臺北市政府
法定代理人  乙○○
上列抗告人因聲請指定被繼承人甲○○之遺產管理人事件，對於
本院中華民國96年12月10日96年度財管字第132 號所為裁定提起
抗告，本院合議庭裁定如下：
    主      文
原裁定廢棄。
指定謝新平律師為被繼承人甲○○之遺產管理人。
准對被繼承人甲○○（男、民國○○年○月○○ 日生，身分證統一編
號：Ｚ000000000號、生前最後住所：台北市○○○○街29巷27號
，民國87年11月22日死亡）之繼承人為承認繼承之公示催告。
被繼承人之大陸地區以外之繼承人，應自前項公示催告最後登載
新聞紙之日起，柒個月內承認繼承，上述期限屆滿，無繼承人承
認繼承時，被繼承人之遺產，於清償債權，並交付遺贈物後，如
有剩餘即歸屬國庫。
謝新平律師應於本裁定確定之日起貳拾日內將本裁定登載公報、
新聞紙或其他相類之傳播工具，並將登載證據檢送本院。
聲請及抗告費用新台幣貳仟元由被繼承人甲○○之遺產負擔。
    理      由
一、抗告人於原審聲請意旨及本件抗告意旨略以：被繼承人甲○
    ○因欠繳民國87年、91年至95年地價稅計56,255元及89年、
    92年房屋稅計1,04 8元，共57,303元至今尚未繳納，其遺有
    台北市○○區○○段1 小段262 、262 之1 級262 之2 地號
    等3 筆土地，因被繼承人甲○○於民國87年11月22日死亡，
    其所有繼承人均已拋棄繼承，迄今無人召開親屬會議以選任
    遺產管理人，爰依民法第1176條第6 項、第1177及第1178
    條第2 項規定，提出本件聲請，原審駁回本件聲請，於法有
    違，應予廢棄等語。
二、按「先順序繼承人均拋棄其繼承權時，由次順序之繼承人繼
    承。其次順序繼承人有無不明或第四順序之繼承人均拋棄其
    繼承權者，準用關於無人承認繼承之規定。」、「繼承開始
    時，繼承人之有無不明者，由親屬會議於一個月內選定遺產
    管理人，並將繼承開始及選定遺產管理人之事由，向法院報
    明。」、「親屬會議依前條規定為報明後，法院應依公示催
    告程序，定六個月以上之期限，公告繼承人，命其於期限內
    承認繼承。無親屬會議或親屬會議未於前條所定期限內選定
    遺產管理人者，利害關係人或檢察官，得聲請法院選任遺產
    管理人，並由法院依前項規定為公示催告。」民法第一千一
    百七十六條第六項、第一千一百七十七條及第一千一百七十
    八條分別定有明文。其立法意旨在於繼承開始時繼承人之有
    無不明者，或無人承認繼承者，親屬會議應迅速選定遺產管
    理人，將繼承開始及選定遺產管理人之事由，向法院報明之
    行為，其選定及報明，均應於一個月內為之，以維護公益及
    被繼承人債權人之利益，又為保護法定繼承人及利害關係人
    之正當權益，親屬會議如未於一個月內選定遺產管理人時，
    宜許利害關係人或檢察官聲請法院選任遺產管理人，並由法
    院依前項規定為公示催告搜索繼承人，使遺產之歸屬早日確
    定。
三、查原審駁回聲請之理由略以：被繼承人既有親屬可組成親屬
    會議，抗告人即應先聲請法院指定親屬會議成員，再以利害
    關係人之地位召開親屬會議選任遺產管理人，需俟親屬會議
    不能召開或召開有困難時，或親屬會議經召開而不為或不能
    決議時，抗告人始得聲請法院選任遺產管理人云云。惟依上
    述法條規定，本件被繼承人縱使尚有親屬可組成親屬會議以
    選定遺產管理人，然自被繼承人死亡迄今已逾九年，仍無親
    屬會議選定遺產管理人，為維護利害關係人之正當權益，應
    許利害關係人或檢察官依法得聲請法院選任遺產管理人，故
    本件抗告人非不得聲請法院選任遺產管理人。原審駁回聲請
    之裁定尚有未洽，抗告意旨指摘原裁定不當，聲明廢棄改判
    ，為有理由。又抗告人聲請指定財政部國有財產局為擔任本
    件遺產管理人，惟該局北區辦事處接管課表示經評估結果無
    意願擔任，此有本院97年2 月22日公務電話紀錄附卷可參，
    爰依職權指定謝新平律師為被繼承人甲○○之遺產管理人並
    依法為公示催告。
四、爰裁定如主文。
中    華    民    國    97    年    5     月    1    日
                          審判長法  官  丁蓓蓓
                                法  官  鍾  華
                                法  官  徐麗瑩
正本係照原本作成。
如不服本裁定僅得以違背法令為理由於送達後10日內向本院提出
再抗告狀，並繳納再抗告費新臺幣1000元。
中    華    民    國    97    年    5     月    1    日
                                書記官  黃世昌


司法院資訊處製作；財團法人民間司法改革基金會備份。
